【裁判字號】    95,訴,1231
【裁判日期】    951031
【裁判案由】    違反槍砲彈藥刀械管制條例
【裁判全文】
臺灣臺北地方法院刑事判決              95年度訴字第1231號
公  訴  人  臺灣臺北地方法院檢察署檢察官
被      告  甲○○
選任辯護人  簡啟煜律師
上列被告因違反槍砲彈藥刀械管制條例案件，經檢察官提起公訴
（九十五年度偵字第九六四四號），本院判決如下：
    主  文
甲○○未經許可，持有空氣槍，處有期徒刑壹年拾月，併科罰金
新臺幣拾萬元，罰金如易服勞役，以銀元參佰元即新臺幣玖佰元
折算壹日；緩刑參年，緩刑期內付保護管束；扣案之空氣槍壹枝
（槍枝管制編號：0000000000號）、瓦斯鋼瓶肆支均
沒收。
    事  實
一、甲○○明知未經許可，不得持有可發射子彈具有殺傷力之空
    氣槍，竟未經許可，於民國九十四年十月間某日，在臺北市
    ○○○路內湖交流道附近，以新臺幣（下同）八萬元之代價
    ，購買具有殺傷力之德國FEINWERKBUA廠P30型口徑四點五mm
    制式空氣槍一枝（槍枝管制編號：0000000000號
    ）、供上開空氣槍使用之瓦斯鋼瓶四支而持有之。嗣於九十
    五年四月十八日二十二時三十分許，甲○○駕駛車牌號碼九
    ○八八─DF號自用小客車，行經臺北市中山區○○○路與民
    生東路口時，經警攔檢在車內查扣上開空氣槍及瓦斯鋼瓶等
    物，始發覺上情。
二、案經臺北市政府警察局中山分局報告臺灣臺北地方法院檢察
    署檢察官偵查起訴。
    理  由
一、上開犯罪事實，均據被告甲○○迭於警詢、偵查及本院審理
    時坦承不諱；而扣案之槍枝一枝、瓦斯鋼瓶四支，經內政部
    警政署刑事警察局以性能檢驗法、動能測試法鑑定結果，認
    定該槍枝係屬德國FEINWERKBAU廠P30型口徑四點五mm（誤載
    為零點四五mm）制式空氣槍，以外接高壓鋼瓶內氣體為發射
    動力，經裝填同口徑、重量零點五六公克鉛彈實際試射三次
    ，測得鉛彈速度為一三八、一三五、一三○公尺，計算其動
    能為五點三三、五點一、四點七三焦耳，單位面積動能為三
    三點五三、三二點零九、二九點七五焦耳／平方公分；又依
    據內政部警政署刑事警察局對活豬作射擊測試結果，彈丸單
    位面積動能達二四焦耳／平方公分，則足以穿入豬隻皮肉層
    ，另依日本科學警察研究所之研究結果，彈丸單位面積動能
    達二十焦耳／平方公分則足以穿入人體皮肉層；另送鑑之瓦
    斯鋼瓶四支，認均係可供送鑑槍枝使用之氣體鋼瓶等情，有
    內政部警政署刑事警察局九十五年六月十四日刑鑑字第○九
    五○○五六八六一號槍彈鑑定書等件在卷可稽（見九十五年
    度偵字第九六四四號卷《下稱偵查卷》第三四頁至第三七頁
    ），是被告所持有之槍枝自係具有殺傷力之制式空氣槍無誤
    ，且自扣案之瓦斯鋼瓶四支獲得推進發射之動力。綜上，本
    件事證明確，被告犯行堪以認定，應依法論科。
二、論罪科刑部分：
（一）查刑法部分條文業於九十四年一月七日修正，九十四年二
      月二日公布，於被告行為後之九十五年七月一日施行，現
      行刑法第二條第一項規定：「行為後法律有變更者，適用
      行為時之法律。但行為後之法律有利於行為人者，適用最
      有利於行為人之法律。」，上開規定乃與刑法第一條罪刑
      法定主義契合，而貫徹法律禁止溯及既往原則，係規範行
      為後法律變更所生新舊法律比較適用之準據法，是刑法第
      二條本身雖經修正，但刑法第二條既屬適用法律之準據法
      ，本身尚無比較新舊法之問題，應一律適用裁判時之現行
      刑法第二條規定以決定適用之刑罰法律，先予辨明。又本
      次刑法修正之比較新舊法，應就罪刑有關之共犯、未遂犯
      、想像競合犯、牽連犯、連續犯、結合犯、以及累犯加重
      、自首減輕暨其他法定加減原因（如身分加減）與加減例
      等一切情形，綜其全部罪刑之結果而為比較，最高法院九
      十五年五月二十三日九十五年度第八次刑庭會議決議可資
      參照。經查：
    (一)槍砲彈藥刀械管制條例第八條第四項未經許可持有空氣槍
      罪，法定刑為三年以上十年以下有期徒刑，併科新臺幣七
      百萬元以下罰金；依修正後之刑法第三十三條第五款：「
      主刑之種類如下：五、罰金：新臺幣一千元以上，以百元
      計算之」之規定，所得科處之罰金刑最低為新臺幣一千元
      ；然依被告行為時之刑法第三十三條第五款規定之罰金最
      低額一元計算，該罪之罰金刑最低額僅為新臺幣三元。因
      此，比較上述修正前、後之刑罰法律，自以修正施行前即
      行為時關於科處罰金刑之法律較有利於被告。
    (二)關於易服勞役之折算標準，除刑法第四十一條第一項規定
      有所修正外，罰金罰鍰提高標準條例於九十五年四月二十
      八日修正，並自同年七月一日起生效施行。修正前刑法第
      四十二條第二、三項係規定「易服勞役以一元以上三元以
      下，折算一日。但勞役期限不得逾六個月」、「罰金總額
      折算逾六個月之日數者，以罰金總額與六個月之日數比例
      折算」，再依據修正前罰金罰鍰提高標準條例第二條：「
      依刑法第四十一條易科罰金或第四十二條第二項易服勞役
      者，均就其原定數額提高為一百倍折算一日；法律所定罰
      金數額未依本條例提高倍數，或其處罰法條無罰金刑之規
      定者，亦同。」之規定，被告行為時之易服勞役折算標準
      係以銀元三百元即新臺幣九百元折算一日；惟修正後刑法
      第四十二條第三、五項則規定為：「易服勞役以新臺幣一
      千元、二千元、三千元折算一日。但勞役期限不得逾一年
      」、「罰金總額折算逾一年之日數者，以罰金總額與一年
      之日數比例折算」，係以新臺幣一千元、二千元、三千元
      之標準折算一日。經比較新舊法，以新法之易服勞役折算
      標準較有利於被告。
    (三)綜合上述各條文修正前、後之比較，雖易服勞役之折算標
      準以修正後之新法對被告較為有利，惟修正後關於罰金刑
      最低額有所提高，是整體綜合比較結果，本院認應適用修
      正前之刑法、修正前罰金罰鍰提高標準條例第二條，對被
      告較為有利。
（二）核被告所為，係犯槍砲彈藥刀械管制條例第八條第四項未
      經許可持有空氣槍罪。又上開罪名之法定刑，係三年以上
      十年以下有期徒刑，併科新臺幣七百萬元以下罰金，而被
      告持有空氣槍，僅係一時感到新奇，而持有空氣槍後，亦
      僅前往臺北縣金山山區打小鳥，並非用於不法用途，業據
      被告供承在卷，而本件亦查無被告持槍從事其他不法行為
      之證據，是以被告犯罪之具體情狀及行為背景，確屬情輕
      法重，客觀上足以引起社會一般人之同情，縱宣告法定最
      低度之刑猶嫌過重，故爰依修正前刑法第五十九條之規定
      酌減其刑二分之一。爰審酌被告於警詢、偵查、本院審理
      時均坦白承認犯行，並表示悔意，犯後態度良好，兼衡其
      犯罪手段及犯罪所生之危害等一切情狀，量處如主文所示
      之刑，並就罰金部分諭知易服勞役之折算標準。另被告未
      曾犯罪而受有期徒刑以上刑之宣告，有臺灣高等法院被告
      前案紀錄表一份在卷可稽，經此偵審程序，當知所警惕，
      信無再犯之虞，且被告為彌補其所犯之罪行，欲對社會貢
      獻己力，業已捐款新臺幣十萬元予財團法人中華兒童暨家
      庭扶助基金會，此有財團法人中華兒童暨家庭扶助基金會
      收據一紙在卷可證（見本院卷第六十二頁），本院因認對
      其所宣告之刑，以暫不執行為適當，爰併予宣告緩刑三年
      ，以啟自新（犯罪在新法施行前，新法施行後，緩刑之宣
      告，應適用刑法第七十四條之規定，最高法院刑事庭第八
      次決議參照，併此敘明）。惟為持續觀察被告於緩刑期內
      之行為舉動及培養被告正確法律觀念，爰依刑法第九十三
      條第一項之規定宣告緩刑期內付保護管束，俾由觀護人給
      予適當之協助及指導。扣案之空氣槍（槍枝管制編號：0
      000000000號）一枝，係屬違禁物，爰依修正前
      之刑法第三十八條第一項第一款規定宣告沒收，又扣案之
      瓦斯鋼瓶四支，係供扣案之空氣槍使用之氣體鋼瓶，為被
      告所有，且供被告持有該空氣槍所使用之物，惟非屬中央
      主管機關公告之空氣槍主要組成零件種類之一，爰依修正
      前刑法第三十八條第一項第二款規定宣告沒收（從刑附屬
      於主刑，除法律有特別規定外，依主刑所適用之法律，最
      高法院九十五年五月二十三日刑事庭第八次會議決議參照
      ）。
三、不另為無罪之諭知部分：
（一）公訴意旨另以：被告明知未經許可，不得持有具有殺傷力
      之子彈，竟未經許可，於民國九十四年十月間，在臺北市
      ○○○路內湖交流道附近，向一名真實姓名不詳之人購買
      口徑零點四五mm鉛彈二包而持有之，因認被告涉犯槍砲彈
      藥刀械管制條例第十二條第四項未經許可持有子彈罪云云
      。
（二）按犯罪事實應依證據認定之，無證據不得認定犯罪事實，
      又不能證明被告犯罪或其行為不罰者，應諭知無罪之判決
      ，刑事訴訟法第一百五十四條第二項、第三百零一條第一
      項分別定有明文。次按認定不利於被告之事實，須依積極
      證據，茍積極之證據本身存有瑕疵而不足為不利於被告事
      實之認定，即應為有利於被告之認定，更不必有何有利之
      證據，而此用以證明犯罪事實之證據，猶須於通常一般人
      均不  至於有所懷疑，堪予確信其已臻真實者，始得據以
      為有罪之認定，倘其證明尚未達到此一程度，而有合理性
      之懷疑存在，致使無從為有罪之確信時，即應為無罪之判
      決，此有最高法院八十二年度臺上字第一六三號判決、七
      十六年臺上字第四九八六號、三十年上字第八一六號等判
      例意旨可資參照。
（三）按槍砲彈藥刀械管制條例所稱彈藥，依該條例第四條第一
      項第二款規定，係指同條項第一款各式槍砲所使用之砲彈
      、子彈及其他具有殺傷力或破壞性之各類炸彈、爆裂物而
      言。故就其立法意旨言，若「子彈」未具殺傷力或破壞性
      者，即不屬該條例所列管之子彈甚明（最高法院九十四年
      度臺上字第五七一六號判決意旨參照）。經查，本案被告
      所持有之鉛彈彈頭二包，均係口徑四點五mm之鉛彈，與殺
      傷力無涉等情，有內政部警政署刑事警察局九十五年六月
      十四日刑鑑字第○九五○○五六八六一號槍彈鑑定書一份
      、九十五年九月八日刑鑑字第○九五○一二八三六三號函
      一紙在卷可憑（見偵查卷第三四頁至第三八頁、本院卷第
      三二頁），是被告持有該口徑四點五mm之鉛彈二包之行為
      ，自不成立槍砲彈藥刀械管制條例第十二條第四項之未經
      許可持有子彈罪，公訴人容有誤會。惟公訴人既認被告所
      犯之槍砲彈藥刀械管制條例第八條第四項、第十二條第四
      項之罪，係屬想像競合犯之裁判上一罪關係，本院爰不另
      為無罪之諭知。
據上論斷，應依刑事訴訟法第二百九十九條第一項前段，槍砲彈
藥刀械管制條例第八條第四項，刑法第二條第一項前段、第十一
條前段、修正前刑法第五十九條、第四十二條第二項、刑法第七
十四條第一項第一款、第九十三條第一項、修正前刑法第三十八
條第一項第一款、第二款，修正前罰金罰鍰提高標準條例第二條
，現行法規所定貨幣單位折算新臺幣條例第二條，判決如主文。
本案經檢察官王鑫健到庭執行職務。
中    華    民    國    95    年    10    月    31    日
                      臺灣臺北地方法院刑事第一庭
                          審判長法  官  陳興邦
                                法  官  蘇嘉豐
                                法  官  劉素如
以上正本證明與原本無異。
如不服本判決，應於判決送達後10日內向本院提出上訴狀（應抄
附繕本）。告訴人或被害人如對於本判決不服者，應具備理由請
求檢察官上訴，其上訴期間之計算係以檢察官收受判決正本之日
期為準。
                                書記官  劉甄庭
中    華    民    國    95    年    10    月    31    日


司法院資訊處製作；財團法人民間司法改革基金會備份。
